【裁判字號】    98,再易,26
【裁判日期】    981029
【裁判案由】    返還土地
【裁判全文】
臺灣高等法院高雄分院民事裁定          98年度再易字第26號
再審原告    乙○○
再審被告    甲○○
上列當事人間請求返還土地事件，再審原告對於中華民國97年12
月17日本院97年度上易字第288 號確定判決，提起再審之訴，本
院判決如下：
    主  文
再審之訴駁回。
再審訴訟費用由再審原告負擔。
    理  由
一、再審意旨略以：再審原告請求拆除地上物、返還土地，並給
    付不當得利，於屏東地方法院97年度訴字第120 號言詞辯論
    時曾提及「現在沒承租」及「想要租土地」等事實之證物，
    再審原告因不知有該證物，現始知之。爰準用民事訴訟法第
    497 條、第496 條第1 項第13款所定事由，提起再審之訴，
    聲明求為判決：(一)本院97年度上易字第288 號判決廢棄。(二)
    再審被告之上訴駁回。
二、按再審之訴，應於30日之不變期間內提起；前項期間，自判
    決確定時起算，判決於送達前確定者，自送達時起算；其再
    審之理由發生或知悉在後者，均自知悉時起算；但自判決確
    定後已逾5 年者，不得提起，民事訴訟法第500 條第1 、2
    項定有明文。
三、查本院97年度上易字第288 號兩造間返還土地事件，已於97
    年12月17日宣示判決，該判決不得上訴第三審，於宣示時即
    告確定（97年12月23日收受判決原本），經本院調取上開卷
    宗查明屬實，再審原告遲至98年9 月25日，始行提起本件再
    審之訴，顯已逾30日之不變期間。再審原告另主張再審被告
    於97年度訴字第120 號事件97年4 月10日及同年7 月1 日言
    詞辯論時曾提及「現在沒承租」及「想要租土地」等事實審
    留下之證物，再審原告因不知有此而未斟酌，現始知之等語
    。惟查，再審原告於該97年4 月1 日及同年7 月1 日言詞辯
    論時均在場，有其提出之言詞辯論筆錄影本可稽（本院卷第
    9-3 至9-6 頁），所指該再審理由，要非於判決確定後始知
    悉。關於遵守不變期間之證據，應於再審訴狀內予以表明
    ，如未表明，法院得不命補正而以再審之訴不合法予以駁回
    ，此觀民事訴訟法第501 條第1 項第4 款規定自明。再審原
    告若主張其再審理由發生或知悉在後，則依上揭說明，亦非
    合法。再審原告提起本件再審之訴，顯不合法，應予駁回。
據上論結，本件再審聲請為不合法，依民事訴訟法第502 條第1
項、第95條、第78條，裁定如主文。
中    華    民    國    98    年    10    月    29    日
                              民事第六庭
                                  審判長法官 許明進
                                  法      官 李炫德
                                  法      官 張明振
以上正本證明與原本無異。
本裁定不得抗告。
中    華    民    國    98    年    10    月    30    日
                                  書  記  官 熊惠津


司法院資訊處製作；財團法人民間司法改革基金會備份。
